臺灣板橋地方法院刑事判決　　　　　　　　　　　　九十一年度易字第二七一一號
　　公　訴　人　臺灣板橋地方法院檢察署檢察官
　　被　　　告　壬○○　男　五.
　　　　　　　　丁○○　女　五.
　　右二人共同
　　選任辯護人　王雲平律師
　　被　　　告　甲○○　男　三.
　　　　　　　　戊○○　男　三.
　　　　　　　　辛○○　男　三.
　　　　　　　　癸○○　女　四.
右列被告因傷害案件，經檢察官提起公訴（九十一年度偵字第九三六三、一二七九五
號），本院判決如左：
    主  文
甲○○傷害人之身體，處有期徒刑月，如易科罰金，以佰元折算壹日。
壬○○、丁○○、癸○○傷害人之身體，壬○○處拘役貳拾日，丁○○、癸○○各處
拘役拾日，如易科罰金，均以佰元折算壹日。
戊○○、辛○○均無罪。
    事  實
一、甲○○、戊○○、辛○○、癸○○、壬○○、丁○○等六人均係臺北縣五股鄉○○路○段「薪關渡社區」之住戶，甲○○係該社區管理委員會之安全委員，辛○○係副主任委員，壬○○則係前主任委員，於民國九十一年一月二十七日凌晨零
    時三十分許，甲○○、戊○○、辛○○、癸○○等人在該社區警衛室談話，壬○○喝酒後進入該社區警衛室內使用廁所，因進出時大力開關鐵門發出巨響，甲○○認此舉已影響社區安寧而與壬○○發生口角，壬○○要甲○○稍等一下即上樓
    返家，甲○○旋按壬○○住處對講機質問壬○○，不久，壬○○偕同其妻丁○○
    下樓，甫進警衛室，壬○○即基於傷害甲○○身體之故意，出拳攻擊甲○○，甲○○見狀亦基於傷害壬○○身體之故意，徒手攻擊壬○○，雙方發生扭打，壬○○因此受有前胸（二乘一公分）、雙腕（零點五乘零點五公分）、左頸（二乘一
    公分）之擦傷、頭頂頭皮血腫（三乘三公分）、左太陽穴頭皮血腫（二乘二公分
    ）、右胸瘀青（十二乘十公分）、左胸瘀青（十乘十公分）、右腰瘀青（十乘十
    公分）等傷害，甲○○因此受有右手部擦傷三處（分別為零點五乘零點三公分、
    二乘零點一公分、二乘零點一公分）等傷害；在旁之癸○○與丁○○亦互相基於
    傷害對方身體之故意，雙方發生拉扯扭打，癸○○因此受有左側臉部擦傷（二乘
    零點二公分）及左足部擦傷（一乘零點五公分）等傷害，丁○○因此受有左膝、
    左腰及頭痛等傷害。
二、案經壬○○（對甲○○、戊○○、辛○○提出告訴）、甲○○（對壬○○提出告
    訴）、辛○○（對壬○○提出告訴）、癸○○（對丁○○提出告訴）訴由臺北縣
    政府警察局蘆洲分局報請及甲○○（對丁○○提出告訴）、丁○○（對癸○○提
    出告訴）訴請臺灣板橋地方法院檢察署檢察官偵查起訴。
    理  由
壹、有罪部分：
  一、被告甲○○部分：
      右揭被告甲○○傷害壬○○身體之事實，業據被告甲○○於偵審中坦承不諱，
      核與戊○○、辛○○、癸○○供述之情節相符，並經被害人壬○○於偵審中指
      訴不移，且據證人丙○○於檢察官偵查中及本院調查時具結證述屬實，壬○○
      因此受有前胸（二乘一公分）、雙腕（零點五乘零點五公分）、左頸（二乘一
      公分）之擦傷、頭頂頭皮血腫（三乘三公分）、左太陽穴頭皮血腫（二乘二公
      分）、右胸瘀青（十二乘十公分）、左胸瘀青（十乘十公分）、右腰瘀青（十
      乘十公分）等傷害，亦有馬偕紀念醫院甲種診斷證明書及台北市立和平醫院診
      斷書各一份附卷可稽，此部分事實明確，洵堪認定。
  二、被告壬○○部分：
      訊據被告壬○○雖矢口否認有傷害甲○○之犯行。惟右揭被告壬○○傷害甲○○身體之事實，業據被害人甲○○於偵審中指訴不移，核與戊○○、辛○○陳
      述之情節相符，並經證人丙○○於檢察官偵查中及本院審理時具結證述屬實，
      甲○○因此受有右手部擦傷三處（分別為零點五乘零點三公分、二乘零點一公
      分、二乘零點一公分），亦有台北市立陽明醫院甲種診斷書一份附卷可稽，此
      部分事實明確，洵堪認定。
  三、被告丁○○部分：
      右揭被告丁○○傷害癸○○身體之事實，訊據被告丁○○於本院審理時已坦承
      伊當時確有與癸○○發生扭打等情不諱，核與告訴人癸○○於偵審中指訴之情
      節大致相符，並經甲○○、戊○○供明在卷，且經證人丙○○於檢察官訊問時
      及本院調查時具結證述屬實，癸○○因此受有左側臉部擦傷（二乘零點二公分
      ）、左足部擦傷（一乘零點五公分）之傷害，亦有台北市立陽明醫院甲種診斷
      書一份附卷可稽，此部分事實明確，洵堪認定。
  四、被告癸○○部分：
      訊據被告癸○○雖矢口否認有傷害丁○○之犯行。惟查右揭被告癸○○傷害丁○○身體之事實，業據被害人丁○○於偵審中指訴不移，被告癸○○於本院審
      理時亦坦承當時有拉扯丁○○之衣服等語，並經壬○○陳明在卷，且經證人丙○○於檢察官訊問時及本院調查時具結證述屬實，丁○○因此受有左膝、左腰
      及頭痛，亦有馬偕醫院甲種診斷證明書一份附卷可稽，此部分事實明確，洵堪
      認定。
  五、核被告甲○○、壬○○、丁○○、癸○○所為，均係犯刑法第二百七十七條第
      一項普通傷害罪。爰審酌被告甲○○、壬○○、丁○○、癸○○於犯罪時所受
      刺激，犯罪之手段，甲○○較壬○○年輕十餘歲，且身強體壯，壬○○因遭壬○○毆打所受傷勢較為嚴重，惟壬○○喝酒後於凌晨返回社區不當開關警衛室
      鐵門發生巨響為本件衝突之肇因，而甲○○、丁○○、癸○○所受傷勢均較輕
      微，及甲○○有多次竊盜前科，現尚有盜匪案件於審理中（見卷附臺灣高等法
      院檢察署刑案紀錄簡覆表，本案未構成累犯），素行不良，暨其四人犯後之態
      度等一切情狀，分別量處如主文所示之刑，並均諭知易科罰金之折算標準。
  六、公訴意旨另認：被告壬○○亦於右揭時地傷害辛○○云云。惟訊據被告壬○○
      堅決否認有傷害辛○○之犯行。經查：告訴人辛○○於本院審理時陳稱：「我
      基於鄰居身分將他們拉開，我沒有出拳毆打他們，壬○○有打到我手指跟腹部
      ，當時場面很亂，我不曉得壬○○是故意的或是不小心的」等語，又戊○○亦
      於本院調查時陳稱：「（問：為什麼辛○○會受傷？）因為我們在勸架，把他
      們拉開，不小心有被甲○○、壬○○打到」，證人丙○○於本調查時亦證稱：
      辛○○去制止壬○○與甲○○打架時，壬○○有打到辛○○，但不能判斷壬○○是故意攻擊或是不小心打到的等語，再觀諸卷附辛○○提出其於九十一年一
      月二十七日至台北市立陽明醫院驗傷之甲種診斷書僅記載其其左手大拇指紅腫
      （二乘二公分），該傷勢輕微，且受傷部分在拇指，客觀上極可能因辛○○於
      勸架過程中自己不慎拉扯甲○○與壬○○時所致，實難僅憑告訴人辛○○於偵
      查中之片面指訴，逕認定辛○○所受上開傷勢係因壬○○故意或過失之傷害行
      為所造成；此部分罪嫌不足，惟公訴意旨認此部分與前揭被告壬○○傷害甲○○之犯行屬單純一罪，自無庸另為無罪之諭知。
  七、公訴意旨另認：被告丁○○亦於右揭時地傷害甲○○云云。惟訊據被告丁○○
      堅決否認有傷害甲○○之犯行。查：告訴人甲○○於本院審理時陳稱：丁○○
      當時打伊背部，但伊背部並未驗傷云云，而甲○○提出之台北市立陽明醫院甲
      種診斷書僅記載甲○○受有右手部擦傷三處（分別為零點五乘零點三公分、二
      乘零點一公分、二乘零點一公分），並未記載甲○○之背部有何傷勢，則縱認
      被告丁○○確有毆打甲○○背部之行為，惟無證據證明甲○○之背部因此受傷
      ，而傷害罪又無處罰未遂犯之規定，自難令被告丁○○負傷害之罪責；況且，
      壬○○、辛○○、戊○○、癸○○及證人丙○○均未指稱丁○○曾毆打甲○○
      ，不能僅因告訴人甲○○之片面指訴，逕認定被告丁○○亦有傷害甲○○之犯
      行，此部分罪嫌不足，惟公訴意旨認此部分與被告丁○○傷害癸○○之犯行間
      僅構成單純一罪，自無庸另為無罪之諭知。
貳、無罪部分：
  一、公訴意旨另以：被告辛○○、戊○○亦於前揭時地毆打壬○○，致壬○○受有
      前揭傷害，因認被告辛○○、戊○○亦涉犯刑法第二百七十七條第一項之普通
      傷害罪嫌云云。
  二、按犯罪事實應依證據認定之，無證據不得推定其犯罪事實，又不能證明被告犯
      罪者，應諭知無罪之判決，刑事訴訟法第一百五十四條、第三百零一條第一項
      分別定有明文。所謂認定犯罪事實之證據，係指足以認定被告確有犯罪行為之
      積極證據而言，該項證據自須適合於被告犯罪事實認定，始得採為斷罪資料。
      又苟未能發現相當證據，或證據不足以證明，自不能以推測或擬制之方法，以
      為裁判基礎，亦有最高法院二十九年上字第三一０五號及四十年台上字第八六
      號判例意旨可資參照。再按告訴人之指訴，係以使被告受刑事訴追為目的，是
      其陳述是否與事實相符，仍應調查其他證據以資審認，最高法院亦著有五十二
      年台上字第一三００號判例可循。
  三、公訴人認被告辛○○、戊○○涉犯前揭普通傷害罪嫌，係以：(1)甲○○之供述
      ，(2)證人丙○○、乙○○、庚○○於警詢及偵查中之證詞，(3)壬○○之上開診
      斷證明書，為其論斷依據。訊據被告辛○○、戊○○均堅決否認有傷害壬○○
      之犯行，並均辯稱：甲○○與壬○○發生扭打時，伊二人上前勸架，欲拉開甲○○與壬○○，伊二人根本未出手毆打壬○○等語。經查：
    (一)甲○○、丙○○、乙○○於警詢及檢察官訊問時，從未指稱被告辛○○、戊○○有傷害壬○○之犯行，公訴人以甲○○之供述及證人丙○○、乙○○於警詢
      及偵查中之證詞，佐證被告辛○○、戊○○涉犯傷害罪嫌云云，實屬違誤。
    (二)證人庚○○於警詢時陳稱：「當時我與朋友己○○一同從外返回住家，走到薪
      觀渡社區警衛室門外，看見本社區安全委員甲○○、副主委辛○○、住戶戊○○正拳打腳踢的打社區住戶壬○○，朋友己○○即上前幫壬○○解圍．．．當
      時甲○○在中間、辛○○在左邊、戊○○在右邊，三人均以拳打腳踢方式打壬○○，從壬○○站著，打到地上坐著」，復於九十一年六月二十日檢察官訊問
      時證稱：「當天凌晨零時二十分左右，我和己○○一起回來，己○○按社區電
      鈴，警衛沒來開門，看到丁○○來開門，我看到甲○○、辛○○、戊○○三人
      以拳腳踢打壬○○，甲○○站中間，辛○○站左邊，戊○○站右邊，現場除被
      告五人之外，我和己○○、丁○○在場，沒有其他人，己○○去勸架，拉開後
      就沒打了，鄰居很多都跑下來」、「（問：從外面看得到裡面？）我從斜角可
      以看得到，大門一開，己○○先進去，就沒打了，丁○○來開門時已打完了，
      他說他先生被打」云云。按庚○○初時陳稱：甲○○、辛○○、戊○○三人對
      壬○○拳打腳踢，己○○上前勸架，始幫壬○○解圍云云，嗣改稱：己○○進
      入警衛室時，甲○○等人已無毆打壬○○之行為云云，其證詞前後矛盾，顯有
      蹊蹺；又庚○○當時站在警衛室門外，且時值深夜，視線不清，能否清楚目睹
      案發經過情形，殊值懷疑；而證人丙○○於檢察官訊問時具結證稱：戊○○和
      辛○○過去要拉開甲○○與壬○○時，因壬○○喝酒亂踢，戊○○和辛○○有
      壓制壬○○之動作等情，則庚○○極可能將戊○○與辛○○於勸架時壓制壬○○之動作，誤認係在毆打壬○○；況且，證人己○○於檢察官訊問及本院調查
      時均具結證稱：當時伊與庚○○在外面按門鈴很久，沒有人來開門，伊在外面
      沒有看到壬○○遭人毆打情形，嗣丁○○跑出來開門，向伊說壬○○快被人打
      死，伊進去時只看到壬○○從警衛室爬出來，甲○○、戊○○、辛○○、癸○○則站在旁邊，並未看到戊○○、辛○○毆打壬○○等語，按己○○與庚○○
      係同時站在上開社區門外，且己○○先行進入警衛室，何以己○○未能目睹打
      架情事，而庚○○卻可詳細指述戊○○、辛○○毆打壬○○，顯見庚○○之證
      詞不足採信。
    (三)壬○○受有上開傷勢，固有其提出之台北市立陽明醫院甲種診斷書一份附卷可
      考；惟壬○○當時與甲○○發生互毆，甲○○亦坦承壬○○所受上開傷勢係伊
      傷害所致，則該甲種診斷書尚不足證明被告戊○○、辛○○有傷害壬○○之犯
      行。
    (四)甲○○、癸○○於偵審中均供稱戊○○、辛○○並未毆打壬○○，目擊證人丙○○亦於本院調查時具結證稱：當時僅甲○○與壬○○互毆，戊○○、辛○○
      在旁勸架，並未出手毆打壬○○等語，堪認被告戊○○、辛○○所辯應非子虛
      。
    (五)陳淑芳雖於偵審中陳稱：戊○○、辛○○確有出手毆打壬○○云云。惟陳淑芳
      係壬○○之配偶，有偏頗壬○○之虞；且陳淑芳之指述既與甲○○、羅秀芳之
      供詞相左，且與證人丙○○、己○○之證詞不符；從而，陳淑芳之指述應不足
      採信。
  四、綜上所述，公訴人所舉前揭證據均不足以證明被告戊○○、辛○○有傷害壬○○之犯行，復查無其他積極證據足資證明告訴人壬○○之指訴與事實相符，依
      上開說明，此部分不能證明被告戊○○、辛○○犯罪，自應諭知其二人均無罪
      之判決。
據上論斷，應依刑事訴訟法第二百九十九條第一項前段、第三百零一條第一項，刑法
第二百七十七條第一項、第四十一條第一項前段，罰金罰鍰提高標準條例第一條前段
、第二條，判決如主文。
本案經檢察官朱學瑛到庭執行職務。
中    華    民    國      九十一      年    十一      月      二十九    日
                                  臺灣板橋地方法院刑事第三庭
                                      法  官  樊  季  康
右為正本證明與原本無異。
如不服本判決，應於送達後十日內，向本院提出上訴狀。
                                      書記官  馬  秀  芳
中    華    民    國      九十一      年    十一       月     二十九    日
附錄本案論罪科刑法條全文
刑法第二百七十七條
  傷害人之身體或健康者，處三年以下有期徒刑、拘役或一千元以下罰金。
  犯前項之罪因而致人於死者，處無期徒刑或七年以上有期徒刑；致重傷者，處三年
  上十年以下有期徒刑。
